【裁判字號】    91,上更(一),576
【裁判日期】    920226
【裁判案由】    毒品危害防制條例
【裁判全文】
臺灣高等法院臺南分院刑事判決          九十一年度上更(一)字第五七六號  Ａ
      上  訴  人
      即  被  告  丁  ○  ○
      指定辯護人  本院公設辯護人  戊  ○  ○
右上訴人因毒品危害防制條例案件，不服臺灣嘉義地方法院九十年度訴緝字第一０號
中華民國九十一五月十四日第一審判決（起訴案號：臺灣嘉義地方法院檢察署八十八
年度偵字第一七八號），提起上訴，判決後由最高法院第一次發回更審（販賣第二級
毒品安非他命部分），本院判決如左：
      主      文
原判決關於販賣第二級毒品及定執行刑部分均撤銷。
丁○○連續販賣第二級毒品，累犯，處有期徒刑玖年，販賣毒品所得之財物新台幣壹
萬貳仟元沒收，如全部或一部不能沒收時，以其財產抵償之。
      事      實
一、丁○○於民國（下同）八十六年間，因違反麻醉藥品管制條例，經臺灣嘉義地方
    法院判處有期徒刑八月，於八十六年十二月二十四日執行完畢，仍不知悔改。
二、黃松田自八十七年六、七月間起，至同年九月間止，事先以打（０５）0000
    000號電話予丁○○聯絡購買第二級毒品安非他命之事宜，或直接親赴丁○○
    位於嘉義市○○路三四九巷一五號住處，丁○○則基於意圖營利概括之犯意，於
    前開住處，依黃松田之要求，交付價值新臺幣（下同）一千元至三千元不等安非
    他命與黃松田，黃松田時而直接交付安非他命之價款，有時則暫時賒欠，以此方
    式先後販賣安非他命予黃松田十餘次，得款至少新臺幣一萬二千元，黃松田則尚
    欠丁○○三千元。嗣因警方查獲黃松田施用安非他命，黃松田供出其毒品來源係
    丁○○，適警方早已於八十七年九月間認丁○○販賣安非他命嫌疑重大，對丁○
    ○使用之上開電話予以監聽，始查知上情。
三、案經嘉義縣警察局朴子分局報請臺灣嘉義地方法院檢察署檢察官偵查起訴。
      理      由
一、訊據上訴人即被告丁○○矢口否認有何販賣第二級毒品安非他命之犯行，辯稱：
    黃松田之精神不正常，所以才向警方誣指我販賣安非他命給他云云。經查：
  (一)證人黃松田於警訊時證稱：「我都先打丁○○家電話（０５）0000000或
    直接到丁○○家去找他，然後向他購買安非他命，每次一千元至三千元不等。．
    ．．第一次向他購買二千元，最後一次向他購買安非他命是於八十七年九月底左
    右，向他購買二千元，前後大約向丁○○購買十多次安非他命，詳細次數我記不
    得，每次交易地點均在他家二樓臥室．．．」，於偵查時亦稱：「（問：你向丁
    ○○買過幾次安非他命？）．．．共十幾次（問：你們約在何處交易？）他家，
    有時樓上，有時樓下．．．（問：每次買多少？）不一定，一千、二千、三千都
    有．．．經朋友阿龍介紹．．．」，於第一審調查時亦稱：「（問：安非他命向
    誰買？）向丁○○買．．．約十多次．．．有一千、二千、三千．．．在丁○○
    二樓臥室買的．．．是透過朋友介紹買的．．．」前後供述均屬相符，至堪採信
    。
  (二)另證人郜雲龍於偵查時亦證稱：「（問：你知道丁○○拿過幾次安非他命給黃松
    田？有無聽說過？）．．．我有聽黃松田說藥是向阿宗拿的．．．黃松田打電話
    給丁○○看有沒有，他要一泡，我在旁邊有聽到，他就過去了．．．（問：你有
    無一起過去？）有時候會一起過去．．．」等語。又證人即涉嫌施用毒品之黃松
    田死亡前於警訊時供稱：「我都先打丁○○家電話（０五）0000000或直
    接到丁○○家去找他，然後向他購買安非他命，每次一千元至三千元不等．．．
    第一次向他購買二千元，前後大約向丁○○購買十多次安非他命．．．，每次交
    易地點均在他家二樓臥室．．．」（警卷第四頁正面）；於檢察官偵查時供稱均
    在被告丁○○家交易安非他命，共向被告買十幾次，每次買一千元、二千元、三
    千元都有，是經朋友阿龍介紹的等語（台灣嘉義地方法院檢察署八十八年度偵字
    第一七八號卷第七頁背面）；於第一審法院復稱安非他命是向被告買的，約十多
    次．．．每次一千元、二千元、三千元．．．，在被告二樓臥室買的．．．，是
    透過朋友介紹買的等語，前後所供向被告購買安非他命之基本事實，並無矛盾不
    符之情形。又依卷附監聽被告電話之錄音譯文顯示，被告曾與一位稱黃松田為「
    大仔」之人為下列之對話：被告問：阿田在嗎？對方答：不在；問：你大仔在嗎
    ？答：出去．．．；問：那天之東西怎樣？答：不錯；被告又稱「我要去台中接
    東西。」對方稱：「好，回來扣機給我」等情。黃松田並承認前開與被告電話對
    話之人係黃松田之弟弟（台灣嘉義地方法院檢察署八十八年度偵字第一七八號卷
    第三十一頁正面）。且經本院更一審傳訊接該通電話之人即黃松田之弟弟乙○○
    於本院調查中亦證稱「問（你是否曾接過丁○○打電話到你家？經本院提示八十
    七年九月九日到十月十八之監聽電話並告以要旨）答：我有接電話，但我不知道
    是誰打來的」等語甚詳在卷，足見上開監聽譯文係丁○○打給黃松田，而由乙○
    ○接聽與丁○○之對話無誤（見本院九十二年二月十日警訊筆錄）。再參以被告
    在另一電話對話中訊問某男子稱：「我跟你講，大林那邊東西貴不貴？」對方答
    稱：「貴」；又問：「多貴」，答稱：「一錢差不多七或八．．．」；又與泰華
    者對話，泰華者稱：「阿宗你那些東西不能用」，況被告與黃松田胞弟之對話，
    對方有收到丁○○所交付之「東西」，而該「東西」一錢七或八，且須透過玻璃
    球來用，衡之目前吸用安非他命之方法，必須將該東西【即所謂安非他命】放在
    玻璃球上燒烤使用，該「東西」在通聯紀錄雖無出現「安非他命」之字眼，惟既
    稱：「用玻璃球」來用等語。因而依通訊監察譯文表所載，被告與證人黃松田之
    弟乙○○，如附表一所示之對話，對方有收到丁○○所交付之「東西」，及依附
    表二所示對話所示，該「東西」一錢七或八，且須透過玻璃球來用，是該「東西
    」究為何者之代號，首先可先確定者，此一物品必定為違法之物品，否則焉有所
    有通話之人，均稱某物品為「東西」，再者，該「東西」之價格高，係以錢計價
    ，且需以玻璃球來使用，綜上特點以觀，所稱之東西應係指安非他命之暱稱，因
    而該通聯紀錄雖無安非他命之字眼，已足認通聯紀錄內所稱之【東西】即係【安
    非他命】無誤，是縱前開通聯紀錄並無出現【安非他命】之字眼，亦不得遽稱該
    通聯紀錄並無何佐證之證據價值。
  (三)證人郜雲龍於第一審調查時雖稱：「（問：你那次過去聽到以後，他們二人就一
    起吸食？）是的」，惟查，證人郜雲龍於偵查時係稱：「黃松田打電話給丁○○
    看有沒有，他要一泡，我在旁邊有聽到，他就過去了．．．（問：你有無一起過
    去？）有時候會一起過去．．．」，而證人郜雲龍指字句以觀，其稱過去，應非
    指回其住處，而係指除其住處以外之其他地方，否則其應會稱回去，而非過去，
    而依證人郜雲龍於偵查及第一審所稱，被告係於郜雲龍住處轉讓毒品予證人黃松
    田（按被告丁○○轉讓第二級毒品部分，業經第一審判處有期徒刑一年二月確定
    在案），是證人郜雲龍所聽到黃松田向被告聯絡毒品事宜，應非指該次由被告處
    受贈毒品。
  (四)證人郜雲龍於偵查時稱：「（問：你曾介紹黃松田與丁○○認識？）對，丁○○
    是我於八十六年間在看守所工場認識，我去丁○○家喝酒，黃松田是我國中同學
    ，我帶黃松田去丁○○家認識，是在八十七年六、七月間．．．」，證人黃松田
    雖於警訊、偵查及第一審調查時皆證稱其係於八十七年五、六月間向丁○○購買
    第二級毒品安非他命，惟其於偵查中亦解釋稱：「（問：為何雲龍說你在六、七
    月間才認識丁○○？）夏天那時候．．．我說的是大概的時間，只知道是夏天．
    ．．」，綜上，證人黃松田所稱向被告購買安非他命之時間，其雖稱五、六月間
    ，而證人郜雲龍確稱於八十七年六、七月間介紹二人認識，二者所稱之時間相差
    不到一個月，衡諸常情，證人向被告購買第二級毒品並非人生中之大事，並無牢
    記該日期之必要，是證人黃松田稱大約係於八十七年五、六月間（夏天），實應
    為六、七月間，自不得因此遽認證人所述與事實不相符合。
  (五)證人黃松田固因飽受精神痼疾所苦而於九十年七月三十一日自縊身亡，業據證人
    黃松田之妻甲○○於第一審調查時證述明確，且有臺灣嘉義地方法院檢察署相驗
    屍體證明書一紙附卷可參，另證人黃松田於八十九年四月間，經嘉義榮民醫院診
    斷有精神分裂之情形，此有嘉義榮民醫院病歷摘要報告一紙附卷可參。有關黃松
    田向丁○○購買安非他命期間及警訊時是否有精神疾病情形，此部分經查：依
    前開病歷摘要報告，其於八十七年間，並無何就診紀錄，自不得僅因證人於九十
    年間患有精神分裂症，因此即推論證人所言為其妄想，並不實在。又卷附台灣嘉
    義地方法院檢察署相驗屍體證明書記載黃松田於九十一年七月三十一日自縊死亡
    （台灣嘉義地方法院訴緝字第一０號卷(二)第三十八頁），嘉義榮民醫院關於黃松
    田病歷摘要報告記載黃松田至該院初診日期為八十九年四月二十四日，依該病歷
    摘要報告謂「個案自二十餘歲開始出現情緒不穩、幻聽、幻覺、自語，在外遊蕩
    ．．．」等情，經本院函詢究係醫師之專業判斷或依據黃松田生前或其家屬之陳
    述，榮民醫院函復結果係屬黃松田於九十年三月一日住院時家屬陳述之症狀，並
    有嘉義榮民醫院九十二年一月十四日函復本院附卷足稽，惟據黃松田之父母丙○
    ○於本院調查中證稱「黃松田結並無精神疾病，他生有一子四女，我平常看他
    很正常，工作很認真」等語，亦據黃松田之母管玟秀於本院調查中證稱「黃松田
    平常精神正常，他擔任鐵工作，是黃松田生了他的長女黃毅瑋（八十八年五月四
    日生）之後，因為吸食強力膠才發生精神疾病事情，之前黃松田精神正常，他還
    有一個弟弟叫乙○○」等語（見本院更一審九十二年一月二十日訊問筆錄），再
    據黃松田之弟乙○○於本院調查中證稱「問（黃松田在八十七年十一月間被警察
    帶到警局制作筆錄時，他的精神狀況如何？）答：黃松田被警察捉去我知道，當
    時並沒有聽說黃松田精神上有任何的問題，當時黃松田頭腦並沒有問題。」等語
    ，足見黃松田八十七年十一月十九日於警訊中所供向丁○○購買安非他命等情並
    無精神疾病情形，當時亦無胡言亂語情事，則黃松田在八十七年十一月十九日於
    警訊筆錄之供述係在自由意志下之供述，應堪採信。再者，被告於第一審告知
    證人黃松田精神狀態不佳併提示死亡證明書前，其於警訊、偵查及第一審調查初
    期，對證人黃松田之精神狀況並無何意見，亦未提及其任何相關之訊息，足證被
    告嗣後所辯稱證人黃松田精神狀況自八十七年即不佳，顯係脫免之詞。又證人
    郜雲龍於第一審調查時雖稱證人黃松田精神狀況不佳，施用毒品後會疑神疑鬼，
    會亂說話，惟依證人黃松田警訊、偵查及第一審調查時所述以觀，其情節前後供
    述一致，且並無何怪異之處，難認有『怪異妄想』之情形。其次，被告販賣安
    非他命予證人黃松田一節，除證人黃松田之指述外，且有證人郜雲龍之證言及通
    聯紀錄可資參酌，足證應可排除證人就此部分屬於『系統性妄想』之可能。又
    倘證人黃松田果如證人郜雲龍所稱施用毒品後即會亂說話，證人郜雲龍及被告卻
    願與其交往，被告仍多此打電話與黃松田聯絡，並願提供毒品與證人黃松田一同
    施用毒品？是其所述，顯係袒護被告之詞，自難採信。
  (六)近年來，政府鑑於毒品氾濫，危害國民身心健康慎鉅，而大力查緝販賣煙毒及安
    非他命，且制定重罰，期有效遏止煙毒及安非他命之流竄，是毒品之價格，因政
    府之大力查緝及制定重刑，因此居高不下，被告與證人黃松田間僅係透過郜雲龍
    介紹認識，並無深刻之交情，焉有一再提供以「錢」計價，價格高昂之安非他命
    予證人黃松田之可能，是被告辯稱其提供三次以上安非他命予黃松田，顯與常情
    不符，尚難採信，再者，被告染有毒癮，亦須購買毒品及找尋毒品之來源，且於
    八十六年間即因違反麻醉藥品管理條例入獄服刑，上述之利害輕重，被告應知之
    甚明，倘非為貪圖暴利，理應無挺而走險之可能。是被告販賣安非他命予黃松田
    無非基於牟利之意圖，至為明顯。
三、核被告丁○○販賣安非他命予黃松田係犯毒品危害防制條例第四條第二項之販賣
    第二級毒品既遂罪，另販賣前持有第二級毒品安非他命之行為為販賣安非他命之
    行為所吸收，不另論罪。被告先後多次販賣第二級毒品之犯行，時間緊接，罪名
    與犯罪構成要件相同，顯係基於概括之犯意而為，應依連續犯規定論以連續販賣
    安非他命既遂罪，並依法加重其刑（販賣第二級毒品部分無期徒刑依法不得加重
    ）。查被告前曾犯麻醉藥品管理條例罪，經第一審判處有期徒刑八月確定，並於
    八十六年十二月二十四日執行完畢，有臺灣地方法院檢察署刑案資料查註紀錄表
    及臺灣高等法院被告全國前案紀錄表各一紙在卷可按，未滿五年再犯本件有期徒
    刑以上之罪，為累犯，應依刑法第四十七條規定加重其本刑，並遞加重之（販賣
    第二級毒品部分無期徒刑依法不得加重）。
四、第一審予以論罪科刑，並就被告丁○○販賣第二級毒品安非他命部分量處有期徒
    刑玖年，固非無見。唯查：本件被告犯罪時間為八十七年六、七月間，惟第一審
    卻載為八十六年六、七月間，即有未洽。被告上訴意旨猶執前詞，否認犯罪，雖
    不足採，惟原判決既有可議，自應由本院將原判決關於被告販賣第二級毒品及定
    執行刑部分均撤銷。爰審酌被告有麻藥、賭博等前科，品行、素行不佳、年輕體
    健不思上進竟販賣毒品以牟利，證人黃松田即因施用毒品肇致精神病發，甚而自
    縊身亡，足見被告之犯行對於買受而施用毒品者、吸毒者之家庭，甚而社會危害
    甚巨，而被告於第一審審理時，經多次通知均不到庭，履次逃匿而經通緝，犯後
    狡卸犯行，縱知證人黃松田之情況，仍無悔改之心，甚而利用此點欲脫免其罪責
    ，足見其已泯滅良知等之不良犯後態度，就販賣第二級毒品安非他命部分量處有
    期徒刑玖年。又證人黃松田稱向被告購買十餘次毒品，一千、二千元、三千元不
    等，第一次二千元、最後一次二千元，以最有利於被告之十一次、僅向被告購買
    一次三千元，除最前及最後一次二千元外，其餘均一千元計，販賣毒品應得一萬
    五千元（２０００＋２０００＋３０００＋（１１－３）ｘ１０００＝１５００
    ０）扣除證人黃松田積欠被告之三千元，被告販賣毒品所得應為一萬二千元，應
    依毒品危害防制條例第十九條第一項之規定沒收之，如全部或一部不能沒收時，
    以其財產抵償之。
五、公訴意旨另以：被告丁○○於復基於營利之犯意，於八十七年十一月初某日，在
    嘉義市○○○路二八四號五六便利商店前，以二千元之代價，販賣一次安非他命
    予謝旻富，因認被告涉犯毒品危害防制條例第四條第二項之罪嫌云云。按認定犯
    罪事實所憑之證據，雖不以直接證據為限，間接證據亦包括在內，但無論其為直
    接或間接證據，其為訴訟上之證據，必須達於一般人均可得確信其為真實之程度
    ，而無合理之懷疑存在時，始得據為被告有罪之認定，倘若犯罪事實之證明尚未
    達此一程度，仍有合理之懷疑存在，審理事實之法院即應盡職權調查證據，澄清
    此項合理之懷疑，使之達於可得確信之程度，方為適法，否則仍不能遽為被告有
    罪之判斷。又施用毒品安非他命（按安非他命依新修正之毒品危害防制條例第二
    條第二項第二款之規定為第二級毒品）者所稱其向某人買受安非他命之指證，不
    得作為有罪判決之唯一證據，仍須調查其他必要之證據，況施用安非他命者，其
    供出安非他命來源因而破獲者，得減輕其刑，行為時麻醉藥品管理條例第十三條
    之三，或現行之毒品危害防制條例第十七條均定有明文，從而施用安非他命者之
    指證，其真實性有待其他必要之證據加以補強，必也其指證因補強證據之佐證已
    可確信其為真實而無合理之懷疑時，始得據為被告有罪之認定。（最高法院八十
    九年度台上字第一三七九號判決可資參照）經查：
  (一)證人謝旻富於警訊時證稱：「我於八十七年十一月初，在晚上將近二十四時許，
    在嘉市○區○○里○○○路五六便利商店前，向綽號阿宗者以新臺幣二千元之價
    格購買安非他命一小包」，於第一審調查時卻稱：「（問：你有無向被告買安非
    他命？）買過二次．．．每次二千．．．我在五六商店那裡跟他拿過一次，另一
    次不是在五六，是在體育館那裡．．．有一次有給他錢二千，有一次說拿一泡沒
    有錢給他．．．」，先稱向購買一次，後稱二次，之後再稱買一次，被告轉讓一
    次，前後就向被告購買安非他命之次數供述前後不符。
  (二)再者，被告於第一審調查時辯稱：「證人謝旻富部分，有沒有賣他安非他命，是
    因為證人謝旻富被查獲，他以為是我去密報，所以他要報復」，證人謝旻富於第
    一審調查時則稱：「我有懷疑過．．．」。
  (三)經第一審提示通聯紀錄予證人謝旻富，詢問其中是否有監錄到證人謝旻富之對話
    ，惟經證人詳係閱覽後，向第一審稱無，雖自通聯紀錄以觀，被告確有販賣安非
    他命之情事，惟不足佐證被告確有販賣安非他命予證人謝旻富，且證人謝旻富之
    證言，前後供述不符，且證人謝旻富於案發之時，懷疑被告密報，使其遭警查獲
    ，是本院認尚難憑證人謝旻富所言，而認定被告確有販賣安非他命予證人謝旻富
    ，此外查無其他積極證據足資佐證被告販賣安非他命予證人謝旻富之犯行，惟此
    部分犯行，公訴人認此部分與前開有罪部分有連續犯裁判上一罪之關係，自不另
    為無罪之諭知，附此敘明。
六、又被告另犯之轉讓第二級毒品部分，業經第一審判處有期徒刑一年二月確定在案
    ，併此明。
據上論斷，應依刑事訴訟法第三百六十九條第一項前段、第三百六十四條、第二百九
十九條第一項前段，毒品危害防制條例第四條第二項、第十九條第一項，刑法第十一
條前段、第五十六條、第四十七條，判決如主文。
本案經檢察官李傳來到庭執行職務。
中    華    民    國      九十二      年      二      月      二十六    日
                                  臺灣高等法院臺南分院刑事第六庭
                                      審判長法官  楊    明    章
法官  戴    勝    利
                                            法官  顏    基    典
右正本證明與原本無異。
如不服本判決，應於判決送達後十日內向本院提出上訴狀，其未敘述理由者並應於提
出上訴狀後十日內向本院補提理由書（應附繕本)。
                                      法院書記官  呂    嘉  文
中    華    民    國      九十二      年      二      月      二十七    日
附錄法條：
毒品危害防制條例第四條第二項：
製造、運輸、販賣第二級毒品者，處無期徒刑或七年以上有期徒刑，得併科新台幣七
百萬元以下罰金。
附表一：（０５）0000000號電話通訊監查譯文表：
┌───┬───────┬────────┬──────────────┐
│編號  │發話人(a)     │受話人(b)       │內  容                      │
├───┼───────┼────────┼──────────────┤
│１    │丁○○        │(00)0000000     │(a)阿田在嗎                 │
│      │              │黃松田之弟      │(b)不在                     │
│      │              │                │(a)你大仔在嗎?              │
│      │              │                │(b)出去                     │
│      │              │                │::                          │
│      │              │                │(a)那天的「東西」怎樣?      │
│      │              │                │(b)不錯                     │
│      │              │                │(a)我要去臺中接「東西」。   │
│      │              │                │(b)好，回來扣機給我。       │
├───┼───────┼────────┼──────────────┤
│２    │丁○○        │(00)0000000  │(a)阿田在嗎                 │
│      │              │黃松田          │(b)怎樣                     │
│      │              │                │(a)你要過來嗎﹖             │
│      │              │                │(b)好，我馬上過去           │
└───┴───────┴────────┴──────────────┘
附表二：（０５）0000000號電話通訊監查譯文表：
┌───┬───────┬────────┬──────────────┐
│編號  │發話人(a)     │受話人(b)       │內  容                      │
├───┼───────┼────────┼──────────────┤
│１    │丁○○        │0000000某男     │(a)我跟你講，大林那邊東西貴 │
│      │              │                │   不貴?                    │
│      │              │                │(b)貴。                     │
│      │              │                │(a)多貴?                    │
│      │              │                │(b)一錢差不多七或八         │
│      │              │                │::                          │
├───┼───────┼────────┼──────────────┤
│２    │泰華0000000   │丁○○          │(a)阿宗你那些東西不能用。   │
│      │              │                │(b)你怎麼用?                │
│      │              │                │(a)用玻璃球                 │
│      │              │                │:::                         │
└───┴───────┴────────┴──────────────┘


司法院資訊處製作；財團法人民間司法改革基金會備份。
